【裁判字號】    99,裁,3388
【裁判日期】    991216
【裁判案由】    贈與稅
【裁判全文】
最  高  行  政  法  院  裁  定
                                      99年度裁字第3388號
抗  告  人  曾治中
上列抗告人因與相對人財政部臺北市國稅局間贈與稅事件，對於
中華民國99年8月31日臺北高等行政法院99年度訴字第1569號裁
定提起抗告，本院裁定如下︰
    主  文
抗告駁回。
抗告訴訟費用由抗告人負擔。
    理  由
一、按提起撤銷訴訟，以經合法訴願為要件，此觀行政訴訟法第
    4條之規定即明。當事人未經合法訴願而提起行政訴訟，其
    起訴即屬不備其他要件，行政法院應依行政訴訟法第107條
    第1項第10款後段規定，以裁定駁回其訴。次按訴願之提起
    ，應自行政處分達到或公告期滿之次日起30日內為之，訴願
    法第14條第1項定有明文。訴願逾法定期間，即非合法，其
    復提起撤銷訴訟，自屬起訴不備其他要件，應以裁定駁回之
    。
二、原裁定以：本件抗告人因贈與稅事件，不服相對人初查核定
    ，申請復查，經相對人98年12月29日財北國稅法二字第0980
    241746號復查決定駁回，循序提起行政訴訟，請求撤銷原處
    分及訴願決定。查復查決定書係於98年12月30日送達於抗告
    人，此有掛號郵件收件回執影本附訴願卷可稽。是抗告人提
    起訴願之期間，應自99年12月31日起算，因抗告人設住所訴
    願機關所在地臺北市，無須扣除在途期間，至99年1月29日
    （星期五）屆滿。抗告人遲至99年4月21日始提起訴願，有
    訴願書上所載收文日期可考，顯已逾期。訴願決定以其訴願
    已逾法定不變期間，不予受理，自無不合。抗告人復對之提
    起撤銷訴訟，依照前述規定與說明，顯非合法，應予駁回。
    至於抗告人主張依復查決定書註記：不服復查決定，按繳款
    書所載稅額繳納半數並依法提起訴願者，暫緩執行。抗告人
    誤以為先繳款後提訴願書，於繳款期限99年3月25日繳款後
    始進行訴願，並非故意遲延。訴願決定應依訴願法第80條予
    以救濟等情。然查復查決定書該項註記為第二項，乃有關移
    送強制執行者。之前第一項明示如不服復查決定，應於收受
    決定書後30日內訴願之旨，足供抗告人依循。抗告人亦自認
    疏忽致逾期訴願，是不影響訴願逾期之事實上認定。而訴願
    逾期，本件撤銷訴訟即非合法，應從程序上駁回抗告人之訴
    ，抗告人實體上之主張自無從進而論究。
三、抗告意旨略以：復查決定中之後續救濟程序說明造成一般人
    民誤解，本件為未繳納稅款申請復查案件，應依決定書中第
    (2)點後段辦理，如不服復查決定，先按繳款書所載稅額繳
    納半數，即不生強制執行情事，並可進行後續程序提起訴願
    。且復查決定有關救濟方法、期間顯非明確，有違行政程序
    法第96條規定。復依訴願法第57條規定，本件抗告人已按復
    查決定指示繳納半數稅額，應視為於法定期間內訴願等語。
四、本院按：本件抗告人因贈與稅事件，於民國98年12月30日收
    受相對人98年12月29日財北國稅法二字第0980241746號復查
    決定，有送達證書附原處分卷可稽。其提起訴願期間自98年
    12月31日起，算至99年1月29日（星期五）即已屆滿，抗告
    人遲至99年4月21日始提起訴願，有收文戳可按，已逾法定
    期間，其復提起撤銷訴訟，原裁定以其起訴不合法，予以駁
    回，依上開規定及說明，核無違誤，抗告意旨無非為原裁定
    所為論斷或駁斥其主張之理由，泛言原裁定違法或不當，難
    認有理由，應予駁回。
五、據上論結，本件抗告為無理由，依行政訴訟法第104條、民
    事訴訟法第95條、第78條，裁定如主文。
中    華    民    國    99    年    12    月    16    日
                    最高行政法院第二庭
                        審判長法官  高  啟  燦
                              法官  胡  方  新
                              法官  黃  合  文
                              法官  劉  介  中
                              法官  陳  鴻  斌

以  上  正  本  證  明  與  原  本  無  異
中    華    民    國    99    年    12    月    17    日
                              書記官  張  雅  琴

司法院資訊處製作；財團法人民間司法改革基金會備份。
